臺灣桃園地方法院刑事判決
109年度訴字第620號
公  訴  人  臺灣桃園地方檢察署檢察官  
被      告  張一中




選任辯護人  劉政杰律師
被      告  詹耀東




選任辯護人  江宜蔚律師（法扶律師）
上列被告因毒品危害防制條例案件，經檢察官提起公訴（109年
度偵字第11791號），本院判決如下：
    主  文
張一中共同犯販賣第二級毒品未遂罪，處有期徒刑肆年。
詹耀東共同犯販賣第二級毒品未遂罪，處有期徒刑壹年拾月。
扣案如附表編號1所示之物沒收銷燬；扣案如附表編號2至3所示
之物均沒收。
    事  實
一、張一中、詹耀東均知悉甲基安非他命係毒品危害防制條例第
    2條第2項第2款明定之第二級毒品，依法不得持有、販賣，
    仍共同基於販賣第二級毒品甲基安非他命以牟利之犯意聯絡
    ，於民國109年4月6日晚間，經曾韋仁使用微信通訊軟體暱
    稱「小師妹」與張一中所使用之暱稱「Dr.小教授」聯繫表
    示欲購買2台甲基安非他命後，張一中即與詹耀東聯繫，約
    定由詹耀東進貨後共同販賣，張一中每台報酬為新臺幣（下
    同）3000元，餘歸詹耀東，張一中遂與曾韋仁聯繫，並與曾
    韋仁議定以每台4萬6000元之價格販賣2台甲基安非他命與曾
    韋仁，並相約於當日晚間12時許至約定地點進行交易。嗣因
    曾韋仁前因涉毒品危害防制條例案件，為求供出毒品來源而
    曾於109年3月26日向臺北市政府警察局刑事警察大隊檢舉張
    一中之前與之聯繫交易毒品之事，遂將上情通知員警楊志宏
    、鍾欣航，由鐘欣航喬裝買家與曾韋仁一同前往進行交易。
    後於109年4月7日12時許，鐘欣航即搭載曾韋仁、張一中前
    往詹耀東指定之承攜行旅旅館(址設桃園市○○區○○路00號9樓
    )進行交易，嗣於承攜行旅旅館大廳，詹耀東將第二級毒品
    甲基安非他命交給鍾欣航，經鍾欣航確認該物為第二級毒品
    甲基安非他命後，旋即假借通知友人取款而通知埋伏於承攜
    旅館樓下之同仁楊志宏至現場，當場表明警察身分查獲而未
    遂，並扣得如附表所示之物，始悉上情。
二、案經臺灣桃園地方檢察署檢察官指揮臺北市政府警察局刑事
    警察大隊偵查後起訴。
    理  由
壹、程序部分：
一、證人曾韋仁於警詢時之陳述對被告張一中有證據能力：
  ㈠按被告以外之人於審判中有下列情形之一，其於檢察事務官
    、司法警察官或司法警察調查中所為之陳述，經證明具有可
    信之特別情況，且為證明犯罪事實之存否所必要者，得為證
    據：一、死亡者。二、身心障礙致記憶喪失或無法陳述者。
    三、滯留國外或所在不明而無法傳喚或傳喚不到者。四、到
    庭後無正當理由拒絕陳述者。刑事訴訟法第159 條之3 定有
    明文。本條規定係為補救採納傳聞法則，實務上所可能發生
    蒐證困難之問題，於本條所列各款原始陳述人於審判中無法
    到庭或雖到庭而無法陳述或無正當理由拒絕陳述之情形下，
    承認該等審判外之陳述，於具備「絕對的特別可信情況」與
    「使用證據之必要性」要件時，得為證據之規定（最高法院
    98年度台上字第7015號判決意旨參照）。
　㈡查證人曾韋仁經本院於110年11月9日、111年3月29日依法傳
    喚均未到庭，經警拘提亦未獲，有本院送達回證、戶役政資
    訊網站查詢個人戶籍資料、臺灣高等法院在監在押全國紀錄
    表、桃園市政府警察局桃園分局110年11月30日函暨所附拘
    票暨報告書在卷可參（見本院卷㈠第347、頁359-363頁，本
    院卷㈡第95-107、111-119、125-129、141頁），足認證人曾
    韋仁有傳喚不到之情形。而本院審酌證人曾韋仁於警詢筆錄
    上親自簽署姓名並按捺指紋，確認警詢筆錄記載內容無訛，
    且未曾提及員警有不正詢問之情事，足認其警詢之證述具有
    任意性；再觀之警詢筆錄就證詞部分之記載完整，亦無簡略
    、零散，或其他違反法定程序之情形，復與所附之其與張一
    中之通訊軟體對話紀錄列印資料大致相符（見偵卷第41-53
    頁，詳如後述），則依當時之客觀外在環境與條件，足認上
    開警詢筆錄之外在、客觀條件已獲得確保。又證人曾韋仁於
    警詢之證述內容，係就其何以檢舉被告張一中、其與被告張
    一中聯繫毒品交易過程所為，當屬證明本案犯罪事實存否之
    必要證據，依刑事訴訟法第159條之3第3款規定，應具有證
    據能力。是辯護人爭執證人曾韋仁警詢筆錄之證據能力等語
    ，洵不足採。　　　
二、證人曾韋仁、鐘欣航於偵訊時之陳述對被告張一中具有證據
    能力：
  ㈠按刑事訴訟法第159 條之1 第2 項明定，檢察官於偵訊程序
    取得被告以外之人所為陳述，除顯有不可信之情況者外，均
    有證據能力，得為證據，當事人若主張其顯有不可信之情形
    者，本乎當事人主導證據調查原則，自應負舉證責任，否則
    ，被告以外之人向檢察官所為之陳述，毋庸另為證明，即得
    作為認定被告犯罪之證據（最高法院96年度台上字第5684號
    判決意旨參照）。復按未經被告詰問之被告以外之人於偵查
    中向檢察官所為之陳述，依刑事訴訟法第159 條之1 第2 項
    之規定，原則上屬於法律規定為有證據能力之傳聞證據，於
    例外顯有不可信之情況，始否定其得為證據。是得為證據之
    被告以外之人於偵查中所為之陳述，因其陳述未經被告詰問
    ，應認屬於未經合法調查之證據，並非無證據能力，而禁止
    證據之使用。此項詰問權之欠缺，非不得於審判中由被告行
    使以補正，而完足為經合法調查之證據。倘證人客觀上有不
    能受詰問之情形，自無不當剝奪被告詰問權行使之可言（最
    高法院99年度台上字第6119號判決意旨參照）。
　㈡查曾韋仁於偵查中向檢察官所為之具結證述，原則上屬於法
    律規定為有證據能力之傳聞證據，於例外顯有不可信之情況
    ，始否定其得為證據。而實務運作時，檢察官於偵訊中向證
    人取得之證述，原則上均能遵守法律規定，不致違法取供，
    可信性極高，而被告張一中及其辯護人均未具體指明證人曾
    韋仁於偵查中所述有何顯有不可信之情況存在，亦未提出具
    有顯不可信之證據資料供本院審酌，又本案未能賦予被告對
    證人曾韋仁行使反對詰問權，係因證人曾韋仁經合法傳喚不
    到，業如前述，非肇因於可歸責國家機關之事由造成，被告
    張一中雖不能行使反對詰問權，惟本院已踐行法定調查程序
    ，給予被告張一中充分辯明之防禦機會，以補償其不利益。
    是依照上揭判決意旨，自無不當剝奪被告張一中詰問權行使
    可言，則證人曾韋仁於偵查中經具結後所為之證述，得採為
    本案證據。
　㈢本件證人鐘欣航於檢察官偵查中所為之證述，業經依法具結
    ，亦未見檢察官有何違法取證之情形，復無證據證明其於偵
    查中檢察官訊問時所為之陳述，有顯不可信之情形，是其於
    偵查中之陳述自具證據適格。且證人鐘欣航已於本院審理中
    到庭接受交互詰問作證，予被告張一中及其辯護人行使對質
    詰問之機會，復經本院審理中提示其於偵訊時之筆錄及告以
    要旨並依法辯論，完足證據調查之程序，以保障被告之訴訟
    權利，是證人鐘欣航於偵查中之證言自亦具有證據能力並得
    採為證據。
三、本案認定犯罪事實所引用之其餘供述證據部分，經被告張一
    中及其辯護人、被告詹耀東及其辯護人於本院準備程序均表
    示同意作為證據（見本院卷㈠第137、230 頁），本院審酌上
    開證據資料作成時之情況，尚無違法不當及證明力明顯過低
    之瑕疵，認為以之作為證據應屬適當，爰依刑事訴訟法第15
    9 條之5 第1 項規定，認有證據能力；非供述證據部分，亦
    查無證據證明有公務員違背法定程序取得之情形，且經本院
    於審理期日提示而為合法調查，依刑事訴訟法第158 條之4 
    之反面解釋，亦有證據能力。
貳、實體事項
一、認定犯罪事實所憑之證據及理由：　　　　　　　
　㈠關於被告張一中部分：
　　訊據被告張一中固坦認有於上開時、地欲與被告詹耀東共同
    販賣第二級毒品予證人曾韋仁，於交易之際為警查獲之客觀
    事實，惟否認有何販毒第二級毒品未遂犯行，辯稱：我之前
    要賣半公斤甲基安非他命給曾韋仁，但後來取消交易後，是
    曾韋仁一直找我要買，說至少要1台或2台，不然無法跟上面
    交代，我才賣給他的等語（見本院卷㈠第135頁）；辯護人則
    為其以：本案為陷害教唆，被告張一中本無販第二級毒品甲
    基安非他命與曾韋仁之意圖，係證人曾韋仁前遭警方查獲之
    毒品案為邀輕典，而與警方通謀，由證人曾韋仁主動向被告
    表示欲購買毒品，並一再催促、教唆被告張一中販賣毒品等
    語置辯。經查：　
　1.按所謂「陷害教唆」，係指行為人原不具犯罪之故意，純因
    司法警察之設計教唆，始萌生犯意，而實行犯罪構成要件之
    行為者而言。因係以引誘或教唆犯罪之不正當手段，使原無
    犯罪故意之人萌生犯意而實行犯罪行為，再蒐集犯罪證據，
    予以逮捕偵辦，手段顯然違反憲法對於基本人權之保障，且
    已逾越偵查犯罪之必要程度，對於公共利益之維護並無意義
    ，因此所取得之證據資料，應不具有證據能力。至刑事偵查
    技術上所謂之「釣魚」，則指對於原已犯罪或具有犯罪故意
    之人，以設計引誘之方式，使其暴露犯罪事證，而加以逮捕
    或偵辦者而言。此之所謂「釣魚」純屬偵查犯罪技巧之範疇
    ，並未違反憲法對於基本人權之保障，且於公共利益之維護
    有其必要性，故依「釣魚」方式所蒐集之證據資料，非無證
    據能力（最高法院98年度台上字第7699號判決意旨參照）。
    司法警察機關對於偵辦販毒等重大危害社會治安、且又屬難
    以偵查之案件，常使用誘捕方式辦案；此等辦案方式在不違
    反人身自由之不可受侵犯之憲法基本人權之保障下，非不得
    為之，所蒐集而來之證據資料，亦非不得顯現於公判庭，採
    為法院論罪科刑之依據。惟此種誘捕方式之辦案可區分為兩
    種，一為創造犯意型誘捕，一為提供機會型誘捕。前者，又
    稱為陷害教唆，係指行為人原無犯罪意思，因受他人（如便
    衣警察）之引誘，始生犯意，進而著手實行犯罪構成要件行
    為而言，此種情形所取得之證據，因違反正當法定程序，且
    逾越偵查犯罪之必要程度，其因此所取得之證據資料，應無
    證據能力。後者，又稱為機會教唆，係指行為人原本即有犯
    罪之意思，其從事犯罪構成要件行為之犯意，並非他人所創
    造，司法警察僅係利用機會加以誘捕，此種情形之犯罪行為
    人本具有販賣毒品之犯意，初非警察人員所造意，司法警察
    僅係運用設計引誘之技巧，使其暴露犯罪事證而加以逮捕偵
    辦，並未違反憲法對於基本人權之保障，且於公共利益之維
    護有其必要性，故依此所得之證據，則有證據能力，自得採
    為法院論罪科刑之依據（最高法院95年度台上字第4538號、
    第4278號判決意旨參照）。
　2.被告張一中與證人曾韋仁以微信通訊軟體於109年4月6日某
    時約定當日晚間12時許，以每台4萬6000元，購買2台之第二
    級毒品甲基安非他命，嗣被告張一中與被告詹耀東約定，由
    詹耀東以每台4萬3000元之價格提供2台第二級毒品甲基安非
    他命，並由被告詹耀東攜帶毒品至約定之承攜行旅旅館進行
    交易，後於109年4月7日晚間12時許，被告張一中、被告詹
    耀東、證人曾韋仁以及證人即喬裝員警鐘欣航在上開旅館進
    行交易，被告詹耀東拿出附表編號1所示毒品供證人鐘欣航
    檢視後，證人鐘欣航通知員警楊志宏前來，因而表明身分並
    逮捕在場被告張一中、詹耀東等情，並扣得附表編號1所示2
    包第二級毒品甲基安非他命等情，為被告張一中所不爭執，
    核與證人即共犯詹耀東、證人曾韋仁於警詢及偵查中之證述
    、證人鐘欣航於偵查及本院審理時之證述、證人楊志宏於本
    院審理時之證述大致相符（見偵卷第27-31、155-159、299-
    301、37-38、163-164、277-278頁，本院卷㈡第183-186、16
    6-182頁），並有張一中與曾韋仁「微信」軟體對話紀錄翻
    拍照片、臺北市政府警察局刑事警察大隊搜索扣押筆錄、扣
    押物品目錄表、勘察採證同意書、交通部民用航空局航藥醫
    務中心109年4月7日航藥鑑字第0000000號毒品鑑定書、109
    年4月27日航藥鑑字第0000000Q號毒品鑑定書、張一中如附
    表編號2所示扣案手機內與暱稱「小師妹」之微信對話紀錄
    截圖、臺灣桃園地方檢察署檢察官109 年度偵字第6094號不
    起訴處分書等件在卷可稽（見偵卷第41-53、63-67、71-75
    、119、121、131-132、275頁；本院卷㈠第371-442頁，本院
    卷㈡第169-182、184-186、217-222頁），復有扣案如附表編
    號1至3所示之物扣案可佐，扣案如附表編號1所示之物經送
    檢驗，確均檢出甲基安非他命成分，有交通部民用航空局航
    藥醫務中心109年4月7日航藥鑑字第0000000號毒品鑑定書、
    109年4月27日航藥鑑字第0000000Q號毒品鑑定書在卷可憑（
    見偵卷第321、323頁），是此部分事實，可以認定。 
　3.依證人曾韋仁於109年3月26日警詢筆錄證稱：因我之前遭警
    方查獲毒品案，我已確認毒品上游的身分及相關資料，該名
    男子綽號大頭，專門在桃園地區販賣甲基安非他命、毒品咖
    啡包，他說他最近進了一批高級安非他命，號稱3A級，應該
    有1公斤，而且還拍照用微信傳給我看，我可以提供對話截
    圖給警方，對方微信帳號是「klaus0857」等語（見偵卷第3
    7-38頁），於偵查中復證稱：我之前微暱稱信叫「二貨」後
    來叫「小師妹」，張一中的微信暱稱是「Dr.小教授」，之
    前我叫「二貨」的時候，張一中用小教授跟我聯繫賣給我6
    包咖啡包3000元；張一中一直要我幫他賣，我不想幫他賣，
    我就向警察檢舉他；之前張一中有要賣給我甲基安非他命，
    但那次沒有成功等語（見偵卷第163-164頁）。核與其所提
    出與被告張一中之「Dr.小教授」之微信對話紀錄顯示：「
    （昨天）：張一中：我是Dr.小教授」、「張一中：要怎麼
    給你版？」、「曾韋仁：不用給我，你確定OK，在跟我講我
    在問問看」「張一中：上次照片那批，是北越3A，昨天人家
    那台制A＋」、「曾韋仁：你收太快根本沒看到」、「張一中
    ：你上次不是說要版？一台3萬確定」、「曾韋仁：限量嗎?
    」、「張一中：可是不是我給你看的北越喔，只有一顆多」
    、「曾韋仁：我先忙一下，晚點再跟你聊」、「張一中：這
    要版我可以去拿給你，只是每次幫你拿，你都沒過來！我清
    掉要勒戒，你才說要來，我晚點先去拿版」、「曾韋仁：阿
    我也要看人家要不要啊」、「曾韋仁：那個我有稍微問一下
    ，這兩天可能會有人要」、「張一中：30那個？還是？（膠
    囊圖案）」、「曾韋仁：你上次說的那個台咧」、「張一中
    ：一台三萬，到我手上」、「曾韋仁：這兩天應該會有人要
    」、「張一中：但是要先說品質一定沒有多好！但是是有感
    覺的！因為有味道的關係！所以你也不要報太高」、「張一
    中：你說這兩天，那有確定要幾台車嗎」、「曾韋仁：等等
    我問」、「張一中：你報多少？你有留空間抓四台或大學的
    空間嗎？一次四台可以再低一點，41還可以在低，可是我是
    報我沒踩的，你報只要幫我踩一點點就好，做這種沒賺會衰
    ！一點點就好其他給你」、「曾韋仁：我朋友問說你有你那
    大概多少，他可以學生內都可以接受收」、「張一中：一顆
    半，但現在不知剩多少？學生可收？我問一下…他是說30很
    低了學生可以給28」、「曾韋仁：還是你等等有空？我去找
    你聊一下」等語大致相符（見偵卷第41-53頁），核與被告
    張一中於警詢、偵查中供稱：原先在網路認識1名女子，微
    信綽號是「二貨」，當時有賣給他6包毒品咖啡包3000元，
    還送他大麻結晶體膠囊，她是和她男朋友曾韋仁一來跟我取
    貨；後來他換微信帳號為「小師妹」問我有沒有安非他命，
    我問詹耀東，詹耀東說他手上有一批貨品質不是很好，全部
    重量有一顆半，就是1.5公斤的意思，每兩要賣3萬元，該次
    交易沒有成功等語大致相符（見偵卷第27-31、156-157頁）
    ，而證人楊志宏於本院審理時證稱：證人曾韋仁並非是警方
    的線民，曾韋仁是因持有10幾克毒品來投案，該案呈報檢察
    官指揮偵辦，後續不是我辦理的，但檢舉筆錄是我製作的，
    曾韋仁是因此欲供出上游來源以換取刑度的優惠，上開對話
    紀錄中提到的四台就是4兩，大學是指250公克，41是指大學
    的意思即250公克，學生是指大四一的意思，一次買250公克
    的話，單價可以降到2萬8000元的意思等語（見本院卷㈡第16
    9-170、174-182頁）、證人鐘欣航於本院審理時證稱：曾韋
    仁曾帶毒品去投案，該件毒品檢驗出類似安非他命的化學式
    ，但不是毒品危害防制條例管制的甲基安非他命，化學式非
    常像，但最後檢察官以109年度偵字第6094號為不起訴處分
    等語（見偵卷第184-185頁），並有臺灣桃園地方檢察署檢
    察官109年度偵字第6094號不起訴處分書列印資料在卷可參
    （見本院卷㈡第217-222頁），是證人曾韋仁證稱係因曾向被
    告張一中購買毒品咖啡包而認識、張一中曾欲出售其甲基安
    非他命等情，均與上開通訊軟體內容、被告張一中之供述在
    在相符，且觀諸曾韋仁與被告張一中於上開通訊軟體內均係
    直接使用相關暗語進行交易，堪認證人曾韋仁證稱為本案檢
    舉之前，被告張一中即有向證人曾韋仁表明有甲基安非他命
    待出售、有意販賣毒品與證人曾韋仁等情事，應屬可信，而
    證人曾韋仁因涉犯毒品危害防制條例第5條第2項之意圖販賣
    而持有第二級毒品罪嫌，為供出上游來源而為本件檢舉，亦
    有上揭不起訴處分書在卷可參，益證本件證人曾韋仁係於上
    開檢舉後始配合警方辦案等情，亦可認定。
　4.關於證人曾韋仁於上開檢舉後，迄至本次交易間，依證人曾
    韋仁於偵查中證稱：之前張一中有要賣給我甲基安非他命，
    但那次沒有成功（見偵卷第163-164頁），核與被告與曾韋
    仁間之微信對話紀錄顯示：「（109年4月1日）曾韋仁：你
    那問得到喝的嗎？」、「張一中：這時間？你要幾個我看看
    夠不夠？還是你要丸子？」、「張一中：幾點到？」、「曾
    韋仁：等等」、「張一中：我可以罵髒話嗎？給我一個大約
    的時間！誰知道等等是何時？那不然！我睡了就不管了喔」
    、「張一中：老闆這批是挺朋友接的，才會有這種3萬的價
    錢，他也知道這東西沒這麼好處理！所以他這個也就都是放
    著加減賣！也都定價在3萬，基本上就是接近本在處理！也
    因為我也知道這個不好處理！所以我報也是報在3萬，至於
    要如何踩就是看幫忙的人如何分就好！也不強求！這批真的
    除了味道以外其他也都沒什麼特別的問題！他的味道也不是
    完全都有！有時候會出現有時候不會，有時候很重有時候又
    淡淡的，所以我也…你大概幾點到我家！眼睛重耶」、「張
    一中：2個小時了對方沒給你錢嗎？幹！你們到底是來搞我
    的嗎…人呢？」、「曾韋仁：我晚一點去轉給你，太累睡著
    」等語大致相符（見本院卷㈠第371-381頁），亦與被告張一
    中於警詢、偵查中供稱：後來他換微信帳號為「小師妹」問
    我有沒有安非他命，我問詹耀東，詹耀東說他手上有一批貨
    品質不是很好，全部重量有一顆半，就是1.5公斤的意思，
    每兩要賣3萬元，該次交易沒有成功等語大致相符（見偵卷
    第27-31、156-157頁），由上開對話紀錄顯示於證人曾韋仁
    詢問有無毒品後，被告張一中隨即表明有前開品質不佳之甲
    基安非他命云云，甚且於證人曾韋仁因故推託後，隨即表明
    該毒品品質尚可、積極推銷，益證被告張一中甲基安非他命
    待出售，其原即有販賣第二級毒品甲基安非他命與證人之意
    ，應可認定。
　5.關於本次交易，依證人曾韋仁於偵查中證稱：這次在109年4
    月6日晚間7、8點，張一中以微信密我，跟我說要怎麼去交
    易、到那邊等，要跟我交易兩台，說一台4萬6000元，我知
    道張一中有上游要過來，但我不知道是詹耀東，之後我請警
    察一起去承攜旅館，到了旅館之後，就由警方部屬，我配合
    警方行動等語（見偵卷第163-164頁）。核與被告張一中於
    警詢、偵查中供稱：後來「小師妹」要求要品質好的貨，要
    購買2兩，後來議定好以每兩4萬6000元代價交易，我就跟詹
    耀東談好，詹耀東願意以每兩4萬3000元代價給我2兩，之後
    我跟小師妹及其男友，跟詹耀東約在昨天被抓的地方等語大
    致相符（見偵卷第27-31、156-157頁），而觀諸被告張一中
    與曾韋仁間之微信對話紀錄顯示：「（109年4月6日）曾韋
    仁：那個，今天晚上你那邊OK嗎？2台」、「張一中與曾韋
    仁通話」、「曾韋仁：阿晚上10點後可以嗎」、「張一中：
    那就晚上再看看！他是現在急用…我等等幫你問，那個人還
    沒回來」、「曾韋仁：晚上那個有些急，在拜託麻煩你幫忙
    一下」、「張一中：你先問別人，我朋友那邊有事沒辦法回
    來，另一邊有半台，其他要另外問」、「曾韋仁：反正交給
    你搞定，然後你再跟我確認時間」、「張一中：我只能儘量
    ，今天不知道為何很多人都沒這麼多」、「曾韋仁：要改天
    要快說喔」、「張一中：幾點要」、「曾韋仁：10點」、「
    張一中:我只對你們不對他們喔」、「曾韋仁：我朋友人都
    很好其實，只是上次真的有點太瞎」、「張一中：過去就算
    了」、「曾韋仁：阿你那邊，有確定嗎？」、「張一中：你
    確定好時間跟我講我會跟他說，她有準備了」、「曾韋仁：
    啊價錢？」、「張一中：一樣一台46，我只踩1000」、「曾
    韋仁：我問一下確定一下，2台確定有後？」、「張一中：
    恩」、「曾韋仁：我確定時間跟你講」、「張一中：他們要
    確定有帶錢捏，叫人家拖出來，沒錢很難交代」、「曾韋仁
    ：確定現金啊，但不能先給」、「曾韋仁：你有確定是比較
    好的嗎」、「張一中：好的在市面上至少中上」、「曾韋仁
    ：不然約12:30，我沒辦法去載你，他可能沒那的快回來我
    沒車」，「張一中：那你先找你朋友確認看看有沒有帶錢！
    ？我等等可以出門，你再跟我說你在哪，我再去找你,你跟
    我去找我朋友！…（109年4月7日）我到你那邊，我才會知道
    我朋友在哪！所以你現在問我，我也不知道」等語（見本院
    卷㈠第395-441頁），觀諸上開對話紀錄，亦可見於證人曾韋
    仁詢問「今天晚上你那邊OK嗎？2台」後，被告張一中並無
    任何推託、婉拒，雖先告以今日調貨不易，未必能足量提供
    2台，但後來亦告以已備妥2台毒品，並與曾韋仁商討價金，
    倘被告張一中無販毒之意，何必積極張羅毒品，且由上開對
    話紀錄觀之，亦未見證人曾韋仁有何積極催促、施壓促成交
    易之言語，凡此在在證明被告張一中原本即有販毒之意，是
    其辯稱曾韋仁因無法跟上面交代而一再向被告施壓購買毒品
    等語，尚難採信。
　6.關於被告及其辯護人抗辯部分：
　⑴被告張一中及其辯護人辯稱上開張一中與曾韋仁「微信」軟
    體對話紀錄翻拍照片僅顯示「昨天」、並未顯示日期（見偵
    卷第41-53頁），且內容無涉毒品交易數量、金額等語，惟
    依證人楊志宏於本院審理時證稱：該對話紀錄應該是證人曾
    韋仁於109年3月26日前來製作檢舉筆錄時所提供，但因為時
    間甚久，不確定證人曾韋仁截圖好帶來警局製作還是製作筆
    錄時當場截圖等語（見本院卷㈡第180頁），且該對話紀錄確
    為暱稱「Dr.小教授」、帳號「klaus0857」與證人曾韋仁間
    之對話紀錄，且對話內容亦有涉及「張一中：一台3萬，到
    我手上」、「張一中：但是要先說品質一定沒有多好！但是
    是有感覺的！因為有味道的關係！所以你也不要報太高」、
    「張一中：你說這兩天那有確定要幾台車嗎」等涉及交易甲
    基安非他命數量、價格等內容，有上開對話紀錄翻拍照片在
    卷可參（見偵卷第41-53頁），且與證人曾韋仁、被告張一
    中於偵查中之證述均大致相符，業如前述，足證確為證人曾
    韋仁所提供與被告張一中於109年3月26日前之通訊軟體對話
    紀錄，足以佐證證人曾韋仁所為本件檢舉有所憑據，是此部
    分不足為有利於被告之認定。
　⑵被告張一中及其辯護人辯稱本案證人曾韋仁係在員警指示下
    如何與被告張一中談論毒品交易事宜，且於緝獲當日，證人
    曾韋仁係在警備車上等語，惟依證人楊志宏於本院審理時證
    稱：本案並未指導證人曾韋仁如何與被告進行對話，僅有因
    曾韋仁提及當初張一中說持有1公斤甲基安非他命，所以拜
    託曾韋仁能盡量都查獲，但這部分還是要看他們彼此的信任
    才能決定交易數量，我們並未涉入；另外是希望由喬裝員警
    去面交，以免現場難以控制，與被告對話過程都是由證人曾
    韋仁自己操作的，曾韋仁與對方約定好時間後，在當日白天
    或是傍晚時，有聯絡我們其等今日要交易，我們因而部屬警
    力，實際執行當下曾韋仁是與警方一同在車上的，案發當日
    原先是約晚間10點，後來一直輾轉到確定好的時間、地點要
    去交易毒品，後來是由鐘欣航先上去，看到毒品後就聯繫我
    假裝要去交錢等語（見本院卷㈡第170-182頁），核與證人鐘
    欣航於偵查中證稱：當日張一中與曾韋仁聯繫好要交易毒品
    ，我就跟著曾韋仁過去，張一中就帶著我們去找提供他毒品
    的貨主詹耀東，地點就是承攜旅館大廳，然後詹耀東就從房
    間走出來，並拿出兩包甲基安非他命等語（見偵卷第277-27
    8頁）以及被告張一中於偵查中供述：一開始我跟詹耀東說
    有人要兩台，詹耀東就跟我說要報價4萬6000元，他給我4萬
    3000元，之後我先去找「小師妹」，但詹耀東跟我說等對方
    來了再聯繫他，之後我就去找「小師妹」、車上就是警察在
    開車，「小師妹」跟曾韋仁坐在后座，我坐在副駕駛座，詹
    耀東問我是否確定看到人，並說他在等人把東西拿過去，所
    以我們先在市區繞，詹耀東拿到東西後，告訴我他在承攜旅
    館，我們就過去，詹耀東原本說要看到錢才要拿出東西，但
    喬裝員警說怕被搶，要先上去看，看到東西才會叫人把前拿
    上來，然後喬裝員警上到9樓後，詹耀東把毒品拿給對方看
    ，喬裝員警叫人把錢拿上來，上來的警察就把我們抓起來想
    說先上去看東西，等語均大致相符（見偵卷第156-157頁）
    ，是此部分僅為被告張一中與曾韋仁相約交易後，曾韋仁配
    合喬裝員警之過程，過程中被告張一中確無任何拒絕交易、
    反悔或遭員警施以任何不法強制力，尚屬合法之偵查犯罪技
    巧之範疇，是此部分尚不足為有利於被告張一中之認定。
  ⑶至被告張一中及其辯護人辯稱本案係因曾韋仁引導、催促被
    告提供毒品云云，然自被告張一中與證人曾韋仁關於本次交
    易之對話紀錄中，業已顯示被告張一中原即有販售毒品之意
    ，證人曾韋仁亦未為任何催促、施壓促成交易之言語，業經
    本院認定如前，是被告張一中及其辯護人此部分所辯與客觀
    事證不符，難以採信。
  7.是綜合上開各事證，可認被告張一中原本即有販賣第二級毒
    品甲基安非他命與證人曾韋仁之犯意，並非因司法警察之設
    計教唆，始萌生其販賣第二級毒品之犯意，則警方為達成犯
    罪調查目的之必要，佯裝買家，誘使被告張一中現身，以利
    查緝，藉以蒐集證據，揆諸前揭說明，當與陷害教唆之要件
    不符。是辯護人以被告張一中係遭警方陷害教唆云云，難認
    有據，不足採信。
　㈡關於被告詹耀東部分：
　　上開事實，業據被告詹耀東於警詢、偵訊及本院準備程序及
    審理時均坦承不諱（見偵卷17-22、150-152、293-295頁；
    本院卷㈠第229頁，本院卷㈡第197頁），核與證人即共犯張一
    中、證人曾韋仁於警詢及偵查中之證述、證人鐘欣航於偵查
    及本院審理時之證述、證人楊志宏於本院審理時之證述大致
    相符（見偵卷第27-31、155-159、299-301、37-38、163-16
    4、277-278頁，本院卷㈡第183-186、170-182頁），並有張
    一中與曾韋仁「微信」軟體對話紀錄翻拍照片、臺北市政府
    警察局刑事警察大隊搜索扣押筆錄、扣押物品目錄表、勘察
    採證同意書、交通部民用航空局航藥醫務中心109年4月7日
    航藥鑑字第0000000號毒品鑑定書、109年4月27日航藥鑑字
    第0000000Q號毒品鑑定書、張一中如附表編號2所示扣案手
    機內與暱稱「小師妹」之微信對話紀錄截圖、臺灣桃園地方
    檢察署檢察官109 年度偵字第6094號不起訴處分書等件在卷
    可稽（見偵卷第41-53、63-67、71-75、119、121、131-132
    、275頁；本院卷㈠第371-442頁，本院卷㈡第217-222頁），
    復有扣案如附表編號1至3所示之物扣案可佐，扣案如附表編
    號1所示之物經送檢驗，確均檢出甲基安非他命成分，有交
    通部民用航空局航藥醫務中心109年4月7日航藥鑑字第00000
    00號毒品鑑定書、109年4月27日航藥鑑字第0000000Q號毒品
    鑑定書在卷可憑（見偵卷第321、323頁），足認被告詹耀東
    前開任意性自白確與事實相符，堪以採信。　　
　㈢我國查緝毒品之販賣，一向執法甚嚴，並科以重度刑責，販
    賣第二級毒品既經政府懸為禁令、嚴加取締，且毒品甲基安
    非他命量微價高，販賣行為在通常情形下均係以牟利為其主
    要誘因及目的，且依一般社會通念以觀，凡販賣毒品者，茍
    無利益可圖，應無甘冒被他人供出來源或遭檢警查緝法辦之
    危險而平價供應他人施用之理，因此其販入之價格必較出售
    之價格低廉，或以同一價格販賣而減少毒品之份量，而有從
    中賺取買賣價差牟利之意圖及事實，應屬合理之認定。再販
    賣毒品係違法行為，非可公然為之，亦無公定價格，且容易
    分裝、增減份量，而買賣之價格，可能隨時依交易雙方關係
    之深淺、購毒者之資力、需求量及對行情之認知、毒品來源
    是否充裕、查緝是否嚴謹、購毒者被查獲後供出購買對象之
    可能風險等情形，而異其標準，非可一概而論，除非經行為
    人詳細供出各次所販賣毒品之進價及售價，且數量俱臻明確
    外，實難察得其交易實情。然販賣者從價差或量差中牟利，
    方式雖異，惟其販賣行為在意圖營利則屬同一，從而，舉凡
    有償交易，除確有反證足以認定確係另基於某種非圖利本意
    而轉讓毒品之外，自難任由販賣者諉以無營利之意思，而阻
    卻對其販賣毒品犯行之追訴（最高法院110 年度台上字第55
    97號刑事判決參照）。查被告張一中於本院審理時供稱：本
    案毒品詹耀東每台算我4萬3000元，然後以每台4萬6000元賣
    給曾韋仁，都賣成功的話，我可以賺6000元等語（見本院卷
    第134-135頁），足認被告張一中主觀上確有從中賺取價差
    以營利之意圖，至為明確；而被告詹耀東於本院審理時固供
    稱本案提供被告張一中之毒品係以每台4萬3000元向菸刀取
    得等語（見本院卷㈡第197頁），惟被告張一中於偵查中及本
    院準備程序時供稱：我跟詹耀東認識1、2個月，我知道詹耀
    東認識菸刀，但我不知道毒品是不是向菸刀拿的，毒品不是
    我的，是詹耀東在賣的，因為交易的時候是詹耀東要直接向
    對方收錢，毒品也是由詹耀東親自交給買家驗貨，詹耀東要
    我報價1兩4萬6000元，不要報低於4萬5000元，他1台算我4
    萬3000元，說每台3000元讓我賺，交易成功的話，應該會給
    我6000元，其他詹耀東要賺多少錢我不知道等語（見偵卷第
    157-158頁，本院卷㈠第135頁），由此足認被告張一中與被
    告詹耀東並無何等特殊情誼，詹耀東除以4萬3000元之價格
    提供與被告張一中外，尚且要求張一中報價4萬6000元藉以
    賺取其中差價，倘被告詹耀東並未從中獲取利益，焉有於甘
    冒遭查緝重罰之風險下，攜帶毒品至現場與被告張一中所尋
    得之買家進行交易，無端將利潤分與被告張一中，是依上開
    說明，得認為被告詹耀東仍可因上開交易行為而獲有利益，
    是被告張一中與詹耀東均係基於營利之意圖，為本案販賣甲
    基安非他命之犯行。
 ㈣綜上所述，本案事證明確，被告2人之犯行均洵堪認定，皆應
   依法論科。
二、論罪科刑：
  ㈠被告張一中、詹耀東行為後，毒品危害防制條例第4 條第2 
    項、第17條第2項規定業於109 年1 月15日修正公布，並自
    同年7 月15日施行，其中第4 條第2 項法定刑由「處無期徒
    刑或7 年以上有期徒刑，得併科新臺幣1 千萬元以下罰金。
    」修正為「處無期徒刑或10年以上有期徒刑，得併科新臺幣
    1 千5 百萬元以下罰金。」修正後規定就法定刑之有期徒刑
    及罰金刑部分均有所提高，修正前該條例第17條第2項規定
    「犯毒品危害防制條例第4條至第8條之罪於偵查及審判中均
    自白者，減輕其刑」，修正後則規定「犯第4條至第8條之罪
    於偵查及歷次審判中均自白者，減輕其刑」，亦即修正後必
    須歷次審判均自白始得減輕其刑。經比較結果，修正後之毒
    品危害防制條例規定，對於被告並未有利，是本件依刑法第
    2條第1項前段規定，應適用修正前之毒品危害防制條例規定
    論處。
  ㈡甲基安非他命屬毒品危害防制條例第2 條第2 項第2 款所定
    之第二級毒品，是核被告張一中、詹耀東所為，均係犯修正
    前毒品危害防制條例第4 條第6 項、第2 項之販賣第二級毒
    品未遂罪。其等於本案持有甲基安非他命之低度行為，為其
    等販賣未遂之高度行為所吸收，不另論罪。
  ㈢被告張一中與被告詹耀東間，就上開犯行有犯意聯絡與行為
    分擔，為共同正犯。
  ㈣刑之加重、減輕事由
  1.被告張一中前因公共危險案件，經本院以104年度交易字第1
    86號判決判處有期徒刑5月，嗣經臺灣高等法院以106年度交
    上易字第197號駁回上訴確定，於107年1月10日易科罰金執
    行完畢；被告詹耀東前因傷害案件，經臺灣新北地方法院以
    107年度簡字第3555號判決判處有期徒刑4月確定，於108年3
    月18日易科罰金執行完畢等情，固有臺灣高等法院被告前案
    紀錄表在卷可憑，其於有期徒刑執行完畢後，5 年內故意再
    犯本件有期徒刑以上之罪，雖合於刑法第47條第1 項所規定
    累犯之要件，然依最高法院刑事大法庭110年度台上大字第5
    660號裁定意旨，本件檢察官既未具體指明被告張一中、詹
    耀東構成累犯之事實及應加重其刑之證明方法，且被告2人
    上開前案分別係公共危險、傷害案件，與其等本案違犯之販
    賣毒品犯行，其罪質、犯罪手法與態樣並不相同，依卷內事
    證並無確切事證，足認被告2人就本罪有何特別之重大惡性
    ，或對刑罰之反應力薄弱等教化上之特殊原因依卷內現存證
    據，而有必要透過累犯加重之制度以達特別預防之目的，是
    尚無論以累犯及加重其最低本刑之必要。
  2.被告張一中、詹耀東已著手於本案販賣第二級毒品犯行之實
    行，惟未及售出即為警所查獲，犯罪係屬未遂，均依刑法第
    25條第2項規定，應論以未遂犯，並按既遂犯之刑減輕之。
　3.被告詹耀東就本案販賣第二級毒品犯行，於偵查及審判中均
    自白犯行，業如前述，應依毒品危害防制條例第17條第2 項
    規定，減輕其刑，並依刑法第70條之規定，遞減其刑。
　4.毒品危害防制條例第17條第1 項關於供出毒品來源，因而查
    獲其他正犯或共犯者，減輕或免除其刑之規定，旨在鼓勵被
    告或犯罪嫌疑人具體提供其毒品上游，使偵查機關得據以擴
    大追查毒品來源，俾有效斷絕毒品之供給，以杜絕毒品泛濫
    ，因此若被告願意供出毒品來源之上手，並因而使偵查機關
    查獲其他正犯或共犯者，固可邀上開減免其刑之寬典。惟該
    條項所指「因而查獲」之「查獲」係屬偵查機關之權限，而
    非法院之職權。故倘被告被查獲後供出毒品來源之線索，自
    應由偵查機關負責調查核實，法院原則上依訴訟進行程度，
    向相關偵查機關查詢，並根據偵查機關已蒐集之資料綜合判
    斷，而據以論斷被告所為是否符合上述減免其刑規定之要件
    （最高法院111年度台上字第101號判決意旨參照）。查被告
    詹耀東於偵查中固有供承其提供本案販賣之毒品來源係菸刀
    （真實姓名為李宜霖），惟本案並無因被告詹耀東供述而查
    獲本案毒品之其他正犯或共犯等情，有臺灣桃園地方檢察署
    110年3月19日函、臺北市政府警察局刑事警察大隊110年3月
    15日函在卷可參並經員警鐘欣航於本院審理時證述明確（見
    本院卷㈠第247、251頁，本院卷㈡第183-185頁）。是本案並
    無因被告之供述而查獲正犯或共犯之事實，與毒品危害防制
    條例第17條第1項減免其刑規定要件不合而無從適用。
  ㈤爰以行為人之責任為基礎，審酌被告2人明知毒品具有成癮性
    、濫用性，對社會深具危害，仍共同著手實行販賣毒品行為
    ，若其等所為既遂，將助長毒品流通及泛濫，危害社會治安
    ，所為實有不該。並考量被告詹耀東坦承犯行，就取得毒品
    之來源及過程有所供述、被告張一中雖於警詢與偵查中坦承
    犯行，然於本院審理期間卻否認犯行之犯後態度，兼衡其等
    各自之犯罪動機、目的、手段、於本案犯行之行為分擔、販
    賣第二級毒品之數量、交易金額暨其等各自於警詢自述之智
    識程度、職業、家庭經濟狀況等一切情狀，分別量處如主文
    所示之刑。
三、沒收
  ㈠扣案如附表編號1 所示之物，業據被告2人供稱係本案販賣第
    二級毒品所持有等語明確，且經送請交通部民用航空局航空
    醫務中心檢驗，確檢出甲基安非他命成分，有該中心毒品鑑
    定書在卷可憑（見偵卷第131、321頁），應依毒品危害防制
    條例第18條第1 項前段規定，不問屬於犯罪行為人與否，宣
    告沒收銷燬，而外包裝袋其上含有微量甲基安非他命無法析
    離，應與毒品視為一體，依同一規定，一併宣告沒收，至鑑
    驗用罄部分，已不存在，自無庸再宣告沒收銷燬。
  ㈡扣案如附表編號2 所示之物，係被告張一中所有，並供其從
    事本案犯行使用乙節，為被告張一中於本院審理時供述明確
    （見本院卷㈡第190 頁），並有被告張一中與曾韋仁間通訊
    軟體「微信」之對話紀錄擷圖在卷可考（見偵卷第167-199
    頁，本院卷㈠第371-441頁），應依毒品危害防制條例第19條
    第1 項規定，宣告沒收。
  ㈢扣案如附表編號3 所示之物，係被告詹耀東所有，並供其從
    事本案犯行使用乙節，為被告詹耀東於本院審理時供述明確
    （見本院卷㈡第190 頁），應依毒品危害防制條例第19條第1
     項規定，宣告沒收。
據上論斷，應依刑事訴訟法第299條第1項前段，判決如主文。
本案經檢察官陳建良、林奕瑋提起公訴，檢察官高玉奇到庭執行
職務。
中　　華　　民　　國　　111 　年　　5 　　月　　6 　　日
                  刑事第五庭  審判長法  官  呂世文
                                    法  官  曾淑君
                                    法  官  李敬之
以上正本證明與原本無異。
如不服本判決應於收受判決後20日內向本院提出上訴書狀，並應
敘述具體理由。其未敘述上訴理由者，應於上訴期間屆滿後20日
內向本院補提理由書(均須按他造當事人之人數附繕本)「切勿逕
送上級法院」。 
　　　　　　　　　　　　　　　書記官　鐘柏翰　　
中　　華　　民　　國　　111 　年　　5 　　月　　9 　　日

毒品危害防制條例
第四條
製造、運輸、販賣第一級毒品者，處死刑或無期徒刑；處無期徒
刑者，得併科新臺幣二千萬元以下罰金。
製造、運輸、販賣第二級毒品者，處無期徒刑或七年以上有期徒
刑，得併科新臺幣一千萬元以下罰金。　
製造、運輸、販賣第三級毒品者，處七年以上有期徒刑，得併科
新臺幣七百萬元以下罰金。
製造、運輸、販賣第四級毒品者，處五年以上十二年以下有期徒
刑，得併科新臺幣三百萬元以下罰金。
製造、運輸、販賣專供製造或施用毒品之器具者，處一年以上七
年以下有期徒刑，得併科新臺幣一百萬元以下罰金。
前五項之未遂犯罰之。


附表：
編號 扣案物名稱及數量 備註 1 第二級毒品甲基安非他命2包(均檢出第二級毒品甲基安非他命成分，驗餘淨重7.4687公克（純質淨重5.9862公克）、53.3499公克（純質淨重38.3339公克）) 交通部民用航空局航藥醫務中心109年4月7日航藥鑑字第0000000號毒品鑑定書、109年4月27日航藥鑑字第0000000Q號毒品鑑定書（見偵卷第131、321頁） 2 金色IPHONE廠牌行動電話1支（IEMI：00000000000000，含門號0000000000號SIM卡一張) 張一中所有 3 紅色IPHONE廠牌行動電話1支（IEMI：000000000000000、000000000000000，含門號0000000000號SIM卡一張) 詹耀東所有